【裁判字號】    91,重訴,99
【裁判日期】    921125
【裁判案由】    履行契約等
【裁判全文】
臺灣高雄地方法院民事判決  九十一年度重訴字第九九號
    原      告    甲○○
    訴訟代理人    蘇精哲律師
    複  代理人    徐建光律師
    訴訟代理人    許惠珠律師
    被      告    昇洋交通有限公司
    兼法定代理人  乙○○
    訴訟代理人    蕭永宏律師
當事人間履行契約等事件，本院於九十二年十一月十一日言詞辯論終結，判決如下：
    主    文
被告乙○○應給付原告新台幣壹佰柒拾貳萬捌仟零肆拾伍元及自民國九十一年二月五
日起至清償日止，按週年利率百分之五計算之利息。
原告其餘之訴駁回。
訴訟費用由被告乙○○負擔十分之一，其餘由原告負擔。
本判決第一項於原告以新台幣伍拾柒萬柒仟元為被告乙○○供擔保後得假執行。但被
告乙○○如以新台幣壹佰柒拾貳萬捌仟零肆拾伍元供擔保後，得免為假執行。
原告其餘假執行之聲請駁回。
    事實及理由
一、原告起訴主張：
  (一)被告等人於八十九年四月十二日向原告無償借用所有坐落於高雄縣美濃鎮○○段
    五一九號面積八七二平方公尺之土地（下稱系爭土地）作為停車場使用，詎被告
    於取得土地後，未依約作為停車場，而擅自挖取地下砂石十公尺深，並出售圖利
    ；嗣被告於八十九年五月九日與原告協議，由被告負責以六分碎石級配回填之義
    務，且事先須將廢棄物清除，每回填一公尺需用壓路機壓實，填至原來公路與圳
    溝平；惟被告僅以一般廢棄物回填，且仍與原地面落差一公尺。
  (二)因被告未依切結書內容回填，故原告請求將其所回填之廢棄物重新挖起再回級配
    所需費用，包括回填級配之費用：以系爭土地面積及被告挖掘之深度核算之砂
    土體積為八千七百二十立方公尺，砂土實方與鬆方的比例為一比一點三，故換算
    鬆方之砂土面積為一萬一千三百三十六立方公尺，依市價每立方公尺之六分級配
    價格為二百七十元（八十九年五月），核算總價為三百零六萬七百二十元。運
    輸費用：以每立方公尺運費六十元計，合計需六十八萬一百六十元運輸，而原告
    須先將挖起之廢棄物運走再運回回填級配，加倍計算，總運費為一百三十六萬三
    百二十二元。挖土機費用：原告以挖土機挖起廢棄物及回填整地所需費用，以
    每立方公尺三十元計算，總費用為六十八萬零一百六十元。廢棄物清除費用：
    挖起之廢棄物須運至合法掩埋場掩埋，以每立方公尺一百元計算，共一百一十三
    萬三千六百元。以上合計共六百二十三萬四千八百元。
  (三)又被告無償借用土地僅供停車場使用，因被告貪圖土地蘊含之砂石予以挖掘出售
    ，致致使該地因砂石遣挖掘，地基已不密實而在六年內無法作為建築使用，被告
    等依民法第一百八十四條第一項前段、第一百八十五條第一項規定，對於原告因
    此所受無法作為建地使用之損害，應連帶負賠償之責任，而系爭土地八十九年三
    月間曾有人出價每坪九萬六千元，系爭土地合約二百六十四點二四坪，合計約二
    千五百三十六萬七干零四十元，以銀行存款年利率百分之五計算，每年損失利息
    為一百二十六萬八千元，六年共損失利息七百六十萬八千元。爰依被告自行書切
    結書之約定及侵權行為之法律關係為請求。
  並聲明：求為判決(一)被告應連帶給付原告新台幣壹仟佰捌拾肆萬貳仟捌佰元，及
  自起訴狀繕本送達翌日起至清償日止，按週年利率百分之五計算之利息。(二)原告願
  供擔保請准宣告假執行。
二、被告則以：
  (一)原告為被告乙○○經營之美濃託運行常年聘任之會計師，於八十九年四月得被告
    欲成立昇洋交通有限公司（下稱昇洋公司）缺停車場用地，即表示願將系爭土地
    無償借予乙○○使用，期限五年；因系爭土地地上層深厚鬆軟，難供大型車停放
    ，被告乃僱人加以整地，僅工作二日即遭原告阻止，並於八十九年五月九日出示
    回填之切結書要求被告具結，並稱其上字句無意義，只要回填即可，被告為求息
    事寧人而簽名；原告主導事件發展旨在謀取不當利得，且被告並未挖掘十公尺深
    度，且衡諸通常經驗法則，系爭土地約定停放大型車輛，被告移去一般泥土，回
    填砂石、磚頭等硬物，使地基密實，係為達使用借用物之目的所必需之方法，應
    不違反使用借貸契約，更利建築使用之原意，原告權利客觀上未受損害，主觀上
    亦無侵害原告權利之故意或過失，不構成侵權行為。
  (二)貸與人在定有期限之借貸契約，須於期限屆滿時始得請求返還借用物，若於期前
    終止契約須有法定事由存在，縱被告書立切結書無條件歸還，原告行使權利仍仍
    不得背於誠信原則，本被告依兩造合法有效成立之使用借貸契約使用借用物，而
    借貸契約期限尚未屆滿，又無貸與人得終止契約之情事發生，原告尚不得請求返
    返借用物；又被告雖書立無條件歸還之切結書，但被告投入人力資力整地，清除
    廢棄物而尚未使用借用地，原告即依切結書請求返還，有違誠信原則，又原告迄
    未表示終止契約之意思表示，使用借貸契約仍有效存在，回填切結書之性質係屬
    屬返還借用物時，恢復原狀時之約定，借貸契約仍有效存在，自不得依切結書請
    求返還，原告請求相關費用均無依據。
  (三)系爭建地使用分區為特定農業區，公告現值每平方公尺為一千九百元，現土地景
    氣低迷，市價遠低於公告現值，並無每坪九萬六千元之價值，原告請求未來六年
    無法使用之損害應舉成交之實例為證，又原告既出具五年期限之使用借貸契約，
    顯見並無使用系爭地之計劃，何來損失之有，況借貸仍有效存在，回復原狀義務
    尚未發生，損失利息之請求亦無理由。
  (四)被告向原無償借用土地作為停車場，為整地而開挖，八十九年五月九日被告立切
    結書後，曾以一般土為部分回填，惟原告阻止被告繼續回填。且被告立切結書係
    遭原告哄騙而為，被告於立切結書時並不知何謂六分級配碎石；原告以刑事、民
    事途逕，以遂其不當利得之意圖甚明。
  並聲明：求為判決(一)原告之訴及假執行之聲請駁回。(二)如受不利判決，被告願供擔
  保，請准免為假執行。
三、原告主張被告等人於八十九年四月十二日向原告無償借用所有坐落於高雄縣美濃
    鎮○○段五一九號面積八七二平方公尺之土地作為停車場使用，後因原告以被告
    乙○○不當挖掘涉竊取砂石而於八十九年五月十六日提出刑事告訴，被告乙○○
    則於八十九年五月九日書立切結書，同意於八十九年七月八日前將土地以六分碎
    石級配砂石予以回填，乙○○所涉竊盜罪則經判決無罪確定等事實，業據提出照
    片、切結書、估價單等為證，且為被告所不爭執，並有本院依職權調閱之八十九
    年易字第五一０一號竊盜案件全卷可稽，自可認為真實。
四、兩造爭執要點為：(一)原告依侵權行為損害賠償之法律關係請求被告負連帶賠償責
    任，有無理由？(二)原告依被告乙○○書立之切結書請求，有無理由？(三)原告得請
    求之賠償金額為若干？本院判斷意見如下：
五、被告應否負侵權行為損害賠償責任：
  (一)原告雖主張被告僱工竊取其所有系爭土地上之砂石出售圖利，惟查原告係於八十
    九年四月十二日同意無償出借用其所有系爭土地，供被告昇洋交通有限公司作為
    大型車輛停車場之用，有原告自行書立之同意書在卷可稽，且為兩造所不爭執，
    是被告黃慶洋既為昇洋交通有限公司之負責人，其基於原告所立無償出借土地之
    同意書，而自八十九年四月間起僱工整地，難認有何故意或過失之侵權行為存在
    ；原告雖以系爭土地原為有價值之砂石，惟並未能舉證證明以實其說，而證人即
    受被告乙○○僱用於系爭土地駕駛挖土機挖掘之證人朱雲清、鐵牛車司機曾東春
    及羅仁鴻亦均於刑事審理時證稱，所挖掘及載運者，均係雜草、廢土，其間雜有
    小石頭，並無砂石等語，有本院依職權調閱之八十九年易字第五一０一號被告乙
    ○○竊盜罪刑事全卷為佐，益證被告並無任何故意或過失侵權行為可言，被告乙
    ○○前開竊盜犯行，亦經判決無罪確定，有前開刑事一、二審判決足憑；而原告
    就主張被告乙○○、昇洋交通有限公司侵權行為之事實，亦未能舉任何積極證據
    以資證明，此部分主張自無理由。
  (二)原告既未能舉證證明被告等人有何侵權行為之事實，其依民法第一百八十四條第
    一項前段、第一百八十五條第一項規定，請求被告連帶賠償回復原狀所需費用及
    土地因而於六年內無法作為建築使用所生之利息損害，即屬依法無據，不應准許
    。
六、原告依被告乙○○書立同意回填之切結書，而為請求部分：
  (一)依原告於八十九年四月十二日書立同意無償出借土地同意書之記載，原告同意無
    償出借系爭土地之時間為八十九年四月十二日起至九十四年四月十日止，雖係定
    有期間之借貸關係，依法原應於借貸期間屆滿時返還，然被告亦同時切結如原告
    需用土地時，將無條件立即歸還，是被告乙○○既於八十九年五月另立切結書，
    表明願於八十九年八月八日前負回填責任，自應認兩造就系爭土地之借貸關係，
    已因被告乙○○同意返還而終止，且被告乙○○既自行書立切結書表明願負回填
    責任，並以六分碎石級配之材料而回填，是原告依乙○○所書立之切結書而請求
    被告乙○○給付回復原狀所需之費用，自屬依法有據。
  (二)至被告昇洋交通有限公司並未切結同意負回復原狀之責任，原告亦未舉證證明被
    告昇洋交通有限公司有何應依切結書負責之證明，原告對昇洋交通有限公司部分
    之請求，即屬依法無據，不應准許。
七、原告得請求之賠償金額為若干：
  (一)原告請求因被告未依切結書內容回填，致所需重新挖起再回填級配所需費用，包
    括回填級配之費用三百零六萬七百二十元。運輸費用一百三十六萬三百二十
    二元。挖土機費用六十八萬零一百六十元。廢棄物清除費用一百一十三萬三
    千六百元。合計六百二十三萬四千八百元。惟系爭土地以六分碎石級配回復原狀
    所需費用經送鑑定結果，所需總工程費用為一百七十二萬八千零四十五元，惟如
    計算結果則依九十二年十月間之時價計算結果，總工程費用則為二百零九萬五千
    二百四十五元，有財團法人成大研究發展基金會九十二年八月十三日 ()成大
    研基建字第一六八０號、十月二十二日 ()成大研基建字第二二三九號函及所
    附鑑定報告及補充鑑定報告書各一份在卷可參；而物因侵權行為而受損害，請求
    金錢賠償，其有市價者，應以請求時或起訴時之市價為準。被害人如能證明在請
    求或起訴前，有具體事實，可以獲得較高之價格者，應以該較高之價格為準（最
    高法院八十三年台上字第上九九二號裁判意旨參照），本件原告雖係基於被告書
    立之切結書而請求回復原狀所所需費用，然其既請求回復原狀，所為賠償之計算
    基準仍應參考前開最高法院裁判為宜，而前開鑑定報告亦載明依各級政府機關過
    去兩年前之單價基準計算結果，所需總工程費用為一百七十二萬八千零四十五元
    、而經查詢台南及高雄等地之營造公會及相關砂石業者了解依現在時價計算結果
    ，總工程費用則為二百零九萬五千二百四十五元，本院審酌現時經濟景氣低彌之
    情狀，並參諸前開最高法院裁判意旨，認原告之請求應以起訴時之價額即兩年前
    各政府機關之單價為計算標準較為適宜，即總金額以一百七十二萬八千零四十五
    元為系爭土地回復原狀所需總工程費用，故原告此部分請求在此範圍內為有理由
    ，逾此部分則無理由，不應准許。
  (二)原告另請求因系爭土地遣挖掘地基不密實在六年內無法作為建築使用，因此受有
    無法作為建地使用之損害，依系爭土地八十九年三月曾有人表示願以每坪九萬六
    千元買受，合計約二千五百三十六萬七千零四十元，以銀行存款年利率百分之五
    計算，每年損失利息為一百二十六萬八千元，六年共損失利息七百六十萬八千元
    ，應由被告等連帶負損害賠償責任，惟查原告依侵權行為法律關係請求此部分損
    失並無理由已如前述，而被告乙○○書立之切結書僅記載願復回填責任，原告請
    求利息損失難認為有何法律上之依據；況原告原已同意無償出借系爭土地予被告
    使用至九十四年四月十一日止，為兩造所不爭執，足認原告依其已定計劃，已可
    預知數年內，就系爭土地並無任何預期之利期存在，自無任何所失利益可言，其
    請求六年不能使用土地，因而受有利息損害顯無理由；況原告係於八十九年四月
    與被告訂立無償出借使用土地之契約，如同年三月間已有人願以每坪高達九萬六
    千元買受，何有願再無償出借予被告之理；且原告就所謂有人願以每坪九萬六千
    元價格買受系爭土地之詞，亦未能舉證證明以實其說，以目前景氣之情狀而言，
    原告此部分亦顯無理由；是原告此部分請求並無理由，應予駁回。
八、又負損害賠償責任者，債權人得請求支付回復原狀所必要之費用，以代回復原狀
    ，為民法第二百十三條第三項所明文規定，雖係就損害賠償之債所為規定，然依
    該條以「回復原狀，若必由債務人為之，對被害人可能緩不濟急，或不能符合被
    害人之意願，為期符合實際需要，並使被害人獲得更周密之保障，而增訂使被害
    人得請求支付回復原狀所必要之費用，以代回復原狀」之修正理由，係為符合債
    權人實際需要，而增訂債權人得請求以支付回復原狀所需費用，以代回復原狀之
    請求，則本件雖係被告自行書立切結書，表明願負回復原狀之責，亦應認原告得
    類推適用前開規定，而請求被告支付回復原狀所需費用，以符實際。是原告本於
    被告書立切結書約定之法律關係，請求被告給付回復原狀所需費用在一百七十二
    萬八千零四十五元及自起訴狀繕本送達翌日（起訴狀繕本於九十一年二月四日送
    達）之九十一年二月五日起至清償日止，按週年利率百分之五計算之法定遲延利
    息，為有理由；原告逾此範圍之請求，均屬於法無據，應予駁回。
九、本件因事證已臻明確，兩造其餘主張及攻擊防禦方法，核與判決結果無涉，爰不
    一一贅述。
十、兩造均陳明願供擔保，聲請宣告假執行或免為假執行，就原告勝訴部分經核均無
    不合，爰分別酌定相當擔保金額准許之；至原告敗訴部分，其假執行之聲請亦失
    所依附，應併予駁回。
據上論結：本件原告之訴為一部有理由、一部無理由，依民事訴訟法第七十九條、第
三百九十條第二項、第三百九十二條，判決如主文。
中      華      民      國    九十二    年    十一    月  二十五    日
                                民事第五庭
~B法      官  林玉心
正本係照原本作成。
如不服本判決，應於送達後廿日內，向本院提出上訴狀並表明上訴理由，如於本判決
宣示後送達前提起上訴者，應於判決送達後十日內補提上訴理由書（須附繕本）。
中      華      民      國    九十二    年    十一    月  二十五    日
~B法院書記官  陳家宏


司法院資訊處製作；財團法人民間司法改革基金會備份。
